臺灣臺北地方法院小額民事判決
110年度北小字第3286號
原      告  李惠麟  

被      告  陳德麒  

上列當事人間請求損害賠償事件，本院於民國一百一十年十月六
日言詞辯論終結，判決如下︰
    主    文
被告應給付原告新臺幣陸仟柒佰零參元，及自民國一百一十年九
月六日起至清償日止，按年息百分之五計算之利息。
原告其餘之訴駁回。
訴訟費用新臺幣壹仟元由被告負擔百分之六十九，餘由原告負擔
。
本判決第一項得假執行。但被告如以新臺幣陸仟柒佰零參元為原
告預供擔保，得免為假執行。
    事    實
甲、原告方面：
一、聲明：被告應給付原告新臺幣（下同）九千七百元，並自起
    訴狀繕本送達之翌日（即民國一百一十年九月六日）起至清
    償日止，按年息百分之五計算之利息。
二、陳述略稱：
  ㈠緣原告於一百零八年五月二日零時四十三分許駕駛車號000-0
    000號計程車（下稱系爭汽車），行經臺北市中正區地下道
    至羅斯福路一段往南海路方向直行時，遭被告所駕駛之車號
    000－000普通重型機車因違規左轉發生碰撞，導致系爭汽車
    車頭受損，系爭汽車修理費為九千七百元（含工資三千七百
    元、零件六千元），爰依侵權行為法律關係提起本件訴訟。
　㈡不接受被告以三千元和解，最少要六千元；對臺北市政府警
    察局交通警察大隊覆函資料沒有意見；關於被告所述，原告
    是從地下道出來，並從第三車道直行往第二車道走，被告要
    往左靠應該是要往第一車道走，為什麼往原告這邊來，同時
    起步時，被告要起步也應該要注意到原告的車道狀況。
三、證據：提出道路交通事故初步分析研判表影本一件、道路交
    通事故照片黏貼紀錄表影本一件、道路交通事故現場圖影本
    一件及報價單影本一件為證。
乙、被告方面：
一、聲明：原告之訴駁回。
二、陳述略稱：本件願意用三千元和解，原告主張之六千元被告
    無法負擔；關於臺北市政府警察局交通警察大隊覆函資料，
    初判表說被告未依規定兩段式左轉，但當初地下道出來前方
    是捷運工地，被告並不是要左轉，是因為前面有捷運工地，
    所以才往左邊靠，被告是直行往左靠，沒有要左轉，在車禍
    的時候就已經這樣說，被告是被撞的，不是撞原告的。撞擊
    點是南海路第一車道，被告並沒有靠到第二車道去，往左靠
    也是在第一車道的範圍內。被告認為初判表效力不明，對應
    車道被告從第二車道出來接第一車道，原告應該是第三車道
    接第二車道。
三、證據：無。
丙、本院依職權向臺北市政府警察局交通警察大隊函調本件肇事
    相關資料，並調閱系爭汽車公路監理電子閘門資料。
    理    由
一、程序方面：按民事訴訟法第十五條第一項規定：「因侵權行
    為涉訟者，得由行為地之法院管轄。」，本件車禍發生於臺
    北市中正區羅斯福路一段與南海路口處，屬本院轄區，故本
    院具有管轄權，合先敘明。
二、原告主張之事實，已據其提出道路交通事故初步分析研判表
    影本一件、道路交通事故照片黏貼紀錄表影本一件、道路交
    通事故現場圖影本一件及報價單影本一件為證，復有臺北市
    政府警察局交通警察大隊北市警交大事字第1103020581號函
    及所附道路交通事故分析初步研判表、道路交通事故現場圖
    、道路交通事故補充資料表、道路交通事故談話紀錄表、道
    路交通事故調查報告表(一)、道路交通事故調查報告表(二)
    、道路交通事故肇事人自首情形紀錄表、道路交通事故當事
    人登記聯單、監視(行車)錄影畫面及道路交通事故照片黏貼
    紀錄表（共三頁）在卷可稽，再參酌被告到庭除對肇事責任
    有爭執外，並不爭執發生碰撞乙節，原告主張之事實足堪信
    為真實。　　　
三、按民事訴訟法第二百七十七條規定：「當事人主張有利於己
    之事實者，就其事實有舉證之責任，」；又原告對於自己主
    張之事實已盡證明之責後，被告對其主張，如抗辯其不實並
    提出反對之主張者，則被告對其反對之主張，亦應負證明之
    責，此為舉證責任分擔之原則，最高法院十八年上字第二八
    五五號裁判意旨參照。另原告於起訴原因已有相當之證明，
    而被告於抗辯事實並無確實證明方法，僅以空言爭執者，當
    然認定其抗辯事實之非真正，而應為被告不利益之裁判，最
    高法院十八年上字第一六七九號裁判意旨參照。又汽車行駛
    時，駕駛人應注意車前狀況及兩車並行之間隔，並隨時採取
    必要之安全措施，不得在道路上蛇行，或以其他危險方式駕
    車。道路交通安全規則第九十四條第三項定有明文。經查：
    ㈠本件車禍之肇因研判顯示：「Ａ車681－BRB號普通重型機車
    （即被告）：機車不依規定兩段式左轉。<第四十八條第一
    項第二款>Ｂ車TDF-6070號計程車（即系爭汽車）：尚未發現
    肇事因素。」（參本院卷第四十一頁），被告雖辯稱其當初
    地下道出來前方是捷運工地，其並不是要左轉是因為前面有
    捷運工地，所以才往左邊靠，是直行往左靠，沒有要左轉云
    云，然縱認被告係直行往左靠而非左轉，但往左靠卻未注意
    與原告直行車並行之間隔，亦明顯違反道路交通安全規則第
    九十四條第三項之規定，被告並未具體舉證證明系爭汽車受
    有損害與被告所稱直行往左靠之駕駛行為欠缺相當因果關係
    ，故被告上開抗辯，即非有據；㈡基上，被告因未遵守交通
    規則造成系爭汽車受有損害，其行為與系爭汽車所受損害間
    有相當因果關係，自應由被告就本件車禍負侵權行為損害賠
    償責任。
四、次按因故意或過失，不法侵害他人之權利者，負損害賠償責
    任。汽車、機車或其他非依軌道行駛之動力車輛，在使用中
    加損害於他人者，駕駛人應賠償因此所生之損害。負損害賠
    償責任者，除法律另有規定或契約另有訂定外，應回復他方
    損害發生前之原狀。第一項情形，債權人得請求支付回復原
    狀所必要之費用，以代回復原狀。民法第一百八十四條第一
    項、第一百九十一條之二、第二百十三條第一項、第三項分
    別定有明文。又不法毀損他人之物者，被害人得請求賠償其
    物因毀損所減少之價額，民法第一百九十六條定有明文。所
    謂因物被毀損所減少之價額，得以修復費用為估定標準，但
    以必要者為限。若被害人能證明其物因毀損或減少之價額，
    超過必要之修復費用時，就其差額，仍得請求賠償（最高法
    院七十七年度第九次民事庭會議決議參照）。故被害人得以
    修理費用作為其物因毀損所減少價額之計算依據，但其中以
    新品更換舊品，且因此提高該物整體價值者，該更換之新品
    即非屬損害發生前物之原狀，則該更換新品所支出之費用，
    應予計算其折舊。
五、經查，本件被告因騎乘機車不慎造成系爭汽車受有損害，依
    前開民法第一百九十一條之二本文規定，即應賠償其因此所
    生之損害即因回復原狀所必要之修理費用，惟考量系爭汽車
    估價單其中六千元部分為「零件」，而關於更新零件部分之
    請求，應以扣除按汽車使用年限計算折舊後之費用為限。依
    行政院公佈之固定資產耐用年數表及固定資產折舊率表所示
    ，營業小客車折舊年限為四年，依定律遞減折舊率為千分之
    四三八，並以一年為計算單位，其使用期間未滿一年者，按
    實際使用使用之數相當於全年之比例計算之，不滿一月者，
    以一月計算之，而本件系爭汽車於一百零七年二月出廠（參
    見系爭汽車公路監理電子閘門資料，本院卷第一○一頁），
    至一百零八年五月二日本件事故時之使用月數為一年三個月
    ，系爭汽車修復費用其中零件六千元部分，扣除如附表所示
    折舊金額後為三千零三元，加上工資三千七百元，屬必要修
    理費用，故原告得請求被告給付之系爭汽車修理費用為六千
    七百零三元（計算式：3,003＋3,700＝6,703）。
六、綜上所述，原告本於侵權行為法律關係，請求被告給付九千
    七百元，及自起訴狀繕本送達翌日（即一百一十年九月六日
    ）起至清償日止，按年息百分之五計算之利息，其請求於主
    文第一項之範圍內為有理由，應予准許。超過主文第一項範
    圍之請求，則屬無據，應予駁回。
七、本件係小額程序所為被告一部敗訴之判決，依民事訴訟法第
    四百三十六條之二十規定，被告敗訴部分應依職權宣告假執
    行。並依同法第三百九十二條第二項規定，依職權宣告被告
    敗訴部分如供擔保，得免為假執行。
八、本件訴訟費用額，依後附計算書確定如主文所示金額。
九、本件事證已臻明確，兩造其餘攻擊防禦方法，於本判決結果
    不生影響，爰不一一論述，併此敘明。
十、據上論結，原告之訴為一部有理由，一部無理由，並依民事
    訴訟法第七十九條，判決如主文。
中　　華　　民　　國　　110 　年　　11　　月　　4 　　日
　　　　　　　　　　          臺北簡易庭   
　　　　　　　　　　          法      官  文衍正
以上正本係照原本作成。
如對本判決不服，須於判決送達後二十日內向本庭（臺北市○○○
路○段○○○○○巷○號）提出上訴狀。（須按他造當事人之人數附繕
本）。如委任律師提起上訴者，應一併繳納上訴審裁判費。
中　　華　　民　　國　　110 　年　　11　　月　　4 　　日
  　　　　　　　　　　　　　　書  記  官  高秋芬
訴訟費用計算書：
項        目             金  額（新臺幣）        備  註
第一審裁判費　　           1,000元
合　　　　計　　     　    1,000元 

附錄：
一、民事訴訟法第四百三十六條之二十四第二項：
    對於小額程序之第一審裁判上訴或抗告，非以其違背法令為
    理由，不得為之。
二、民事訴訟法第四百三十六條之二十五：
    上訴狀內應記載上訴理由，表明下列各款事項：
    (一)原判決所違背之法令及其具體內容。
    (二)依訴訟資料可認為原判決有違背法令之具體事實。 
　　　　
附表：
年次 折         舊         額  折  舊  後  餘  額   金  額   計    算    方    式 金  額   計  算  方  式  1 2,628 6,000×0.438=2,628 3,372 6,000-2,628=3,372  2   369 3,372×0.438×(3/12)=369 3,003 3,372-369=3,003 註：元以下四捨五入。